臺灣臺中地方法院交通事件裁定　　　100年度交聲字第3266號
原處分機關　交通部公路總局臺中區監理所豐原監理站
異　議　人
即受處分人　連永春
上列異議人即受處分人因違反道路交通管理處罰條例案件，對於
交通部公路總局臺中區監理所豐原監理站中華民國100年11月21
日所為之裁決（豐監稽違字第裁63-Z00000000號），聲明異議，
本院裁定如下：
    主    文
異議駁回。
    理    由
一、原處分機關處分意旨係以：本件異議人即受處分人（下稱異
    議人）連永春駕駛車牌號碼B5-9412號自用一般小客車，於
    民國100年10月23日中午12時45分許，行經國道6號東向7公
    里處，因「行速117公里，限速90公里，超速27公里，測距
    237公尺」之違規，經內政部警政署國道公路警察局第七警
    察隊快官分隊員警當場舉發。異議人於應到案日期前提出申
    訴，經原舉發機關函覆異議人違規屬實，原處分機關遂依道
    路交通管理處罰條例第33條第1項第1款、第63條第1項及違
    反道路交通管理事件統一裁罰基準及處理細則第43條、第44
    條、第61條之規定，以豐監稽違字第裁63-Z00000000號裁決
    書，裁處異議人罰鍰新臺幣（下同）3,500元，並記違規點
    數1點，於法並無不合等語。
二、異議人聲明異議意旨略以：本件沒有照片或影像之直接證據
    來證明超速違規，僅憑液晶顯示數據，沒有顯示車號，又是
    人為操作，真的是萬無一失、百發百中嗎？且單憑1個數據
    ，沒有其他強而有力之證據，怎能清楚證明伊有違規？且當
    日為假日車潮眾多之際，是不是只能相信警察之專業度和眼
    睛鎖定，就百口莫辯？警察在執勤操作上就不會有任何的閃
    失或誤判？就連高科技的飛彈在發射時，都有可能偏離航道
    或誤射，何況是這部沒有出產日期、老舊、已過時、沒有照
    片影像功能的雷射槍測速器？又現在已有高科技影像照片之
    測速器，警察是否應該加強自己的裝備才有說服力，並可避
    免不必要之爭議及擾民，方為妥當？並提出相同案例被判免
    罰之電子新聞稿2份，請求予以撤銷免罰，爰提出聲明異議
    等語。
三、按汽車行駛於高速公路，不遵守行車管制，行車速度超過規
    定之最高速限或低於規定之最低速限，處汽車駕駛人新臺幣
    3,000元以上6,000元以下罰鍰，並記違規點數1點，道路交
    通管理處罰條例第33條第1項第1款、第63條第1項第1款分別
    定有明文。
四、經查：異議人連永春駕駛車牌號碼B5-9412號自用一般小客
    車，於100年10月23日中午12時45分許，行經國道6號東向7
    公里處，經警以雷射槍測速器測得時速為117公里，該路段
    限速為90公里，即超速27公里，而有行車速度超過規定之最
    高時速20公里以上，未滿40公里之違規，經內政部警政署國
    道公路警察局第七警察隊快官分隊員警依違反道路交通管理
    處罰條例第33條第1項第1款規定當場舉發等情，有內政部警
    政署國道公路警察局公警局交字第Z00000000號舉發違反道
    路交通管理事件通知單、內政部警政署國道公路警察局第七
    警察隊100年11月14日公警七交字第1000771249號函及本件
    裁決書各1份附卷可稽。異議人雖以前揭情詞置辯，惟查：
  (一)證人即舉發員警趙德孝於100年12月26日本院訊問時到庭具
    結證稱：「（問：本案之雷射槍是否為你操作確定違規的車
    輛？）是由我本人操作的，當天我是執行巡邏的勤務…舉發
    單上之雷射槍序號於開單時就會填載在舉發單上，表示我是
    以該雷射槍測速舉發取締的，該雷射槍有經檢驗合格。我們
    警察局於本案之雷射槍要使用之前，局內會派人去受專業訓
    練，回來之後再教局內同仁如何使用，我就本案之雷射槍之
    使用方式亦有受過訓練，我使用本案之雷射槍來取締違規之
    車輛約有2、3年了。」、「（問：本案舉發違規經過？）本
    案是現場攔停，我們是定點於國道6號東向7公里處，持著雷
    射槍對著來車測速，本案雷射槍只能針對1部車做測速，在
    測到本案違規車輛之前，有好幾部車輛從我們測速點經過，
    該幾部車距離本案異議人之車輛有一段距離，是不會遮蔽阻
    擋我們測異議人車輛之距離，異議人的車輛跟前車的距離約
    有40、50公尺以上，所以本案我們才能以雷射槍對準異議人
    之車輛。該雷射槍是以紅外線發射，會有一個紅色的點對準
    目標車輛，數據馬上就會出來，一次只能對到一輛車，不可
    能同時對到多部車。」、「（問：取締當時光線如何？）當
    時是中午，大太陽晴天，光線良好，視距良好，很清楚，不
    會影響到我的視線。」、「（問：依據你取締的時間為中午
    12點45分，違規地點是在國道6號東向7公里，依照當時車流
    狀況及照明的情形可看出來違規的車輛是哪一輛嗎？）可以
    ，因我是面向來車，違規車輛是朝著我愈來愈近，且我的眼
    睛都一直注視著違規之車輛，沒有離開視線，測到車速，我
    就請同仁開警示燈並準備攔車，我的眼睛就一直注視著違規
    車輛，沒有離開，當時異議人的車輛是走外車道，旁邊沒有
    其他車輛，所以沒有車輛會遮蔽我的視線。」、「（問：從
    選擇取締的對象到打雷射槍及將車輛攔下的過程，是否均可
    以看清楚超速違規的車輛？）可以，因我是面向來車，且都
    一直注視著他，沒有其他車輛超過他，因他是走外線車道，
    所以沒有車子遮蔽他，所以我可以很確定就是該違規車輛，
    本案我不可能會發生誤認。」、「（問：異議人表示當日為
    假日，車潮多，被取締同時有很多車輛同時經過，因而質疑
    你取締有誤，對此有何意見？）我確定不會有誤認，因異議
    人跟前車有一段距離，他後面雖然也有車輛，但他後面的車
    輛並沒有超過他，而且他是前車，我只能測本案異議人的這
    部在前面的第一部車。就算後面還有車子跟他速度一樣快，
    因為是在他後面，雷射槍只能對一部車輛，所以沒有辦法取
    締後面的車輛。」、「（問：本件有無可能是你已經瞄準違
    規超速的車輛，但因異議人的車輛行經在鄰近的車道，違規
    超速的車輛通過異議人車子以後，你們攔車時攔錯異議人的
    車輛？）不會，本案是很清楚的狀況，沒有確認我們不會隨
    便去攔車，當時附近只有異議人的車輛。」、「（問：依照
    違規通知單，警方取締時是從237公尺前就已經發現異議人
    的車子超速，到你們攔下車輛前有無可能其他車輛超車或是
    大型車輛、小貨車等車輛在前阻礙以致於你們誤認取締對象
    的車輛？）沒有。」、「（問：攔停之前，有無確認違規車
    輛的車號？攔停下車輛之後有無讓異議人確認本案違規之事
    實？）距離237公尺時車號是看不到，但我可以確定車型及
    車的顏色，且我都一直注視著該部車，他開到我目視的到的
    距離，我就會記下他的車號。我們攔下異議人的車輛後當場
    有拿雷射測速器之液晶顯示器給異議人看，該顯示器上會顯
    示速度及距離，本案是超速之117及測距之237的2個數字，
    左邊是速度，右邊是距離。」、「（問：雷射測速槍可否裝
    錄影機、照相機等裝置有拍攝的功能？）本案之雷射槍是警
    政署發下來給我們執勤使用之警用裝備，目前沒有錄影或照
    相之功能。」等語甚詳（見本院卷第22頁背面至24頁）。衡
    以證人趙德孝乃維持交通秩序，依法執行職務之公務員，與
    異議人素不相識，亦無宿怨，當無設詞誣攀之理，是證人趙
    德孝所為證言，堪信為真。而從證人趙德孝上述證述內容可
    見，證人趙德孝係在國道6號東向7公里處，以雷射測速槍測
    得異議人有超速違規行為，而當時為日間、天晴，光線、視
    距良好，並無遮蔽物影響警方視線，因異議人行駛於外線車
    道上，距離前車尚有一段距離，旁邊也無其他車輛併行或超
    越，至為明顯，而證人趙德孝係面向來車方向站立，測速過
    程均一直注視異議人車輛，並於測到車速後隨即開立警示燈
    攔停異議人，足證證人趙德孝並無誤認他車之可能。
  (二)又本件測距為237公尺，並未超出肉眼及測速雷射槍測視之
    範圍，且本件用以測定異議人行駛速度所使用之雷射測速儀
    規格為：200Hz非照相式，廠牌係KUSTOM，型號為PRO-LITE
    ，器號則為LP02275之儀器，且該測速儀係由經濟部標準檢
    驗局於99年11月17日檢定合格（檢定合格單號碼：M0GB0000
    000），有效期限至100年11月30日止，此有經濟部標準檢驗
    局雷射測速儀檢定合格證書1紙在卷可參。則本件異議人於
    100年10月23日經警測得超速行駛時，該雷射測速儀尚在檢
    定合格有效期限內，其準確性及正確性當毋庸置疑。且查，
    本件所使用之雷射測速槍，係執勤人員經由測速器之瞄準鏡
    對準目標（單一車輛）扣發射扳機即可精確測出所瞄準目標
    之速度，行車數據並顯示於抬頭液晶顯示器內等情，有內政
    部警政署國道公路警察局第七警察隊100年11月14日公警七
    交字第1000771249號函在卷可參，則雷射測速槍之特性，係
    1 次僅能鎖定1臺車輛，並非1次鎖定多臺，且於鎖定車輛後
    ，數據即固定，是以本件舉發員警對於雷射槍之操作實施已
    經相當之教育訓練，且使用雷射槍執勤取締違規已具2、3年
    之實務經驗以觀，欲就某一特定車輛判定為超速之車輛，應
    非難事，縱雷射槍內並無照相功能，亦可排除人為操作疏失
    造成誤認之可能。
  (三)再者，經本院當庭勘驗舉發員警於取締時與異議人對話之錄
    音，其內容略為：舉發員警於攔停異議人後，一再強調當時
    外側車道僅有異議人一臺汽車駛經，旁邊並無任何車輛，並
    無誤判之可能，異議人雖一再主張係緊跟前車、車內GPS導
    航並未顯示超速，而舉發員警亦向異議人解釋前方車輛離異
    議人已有一段距離，檢測前車並無超速之情，並當場對異議
    人出示雷射測速槍液晶顯示器所測得本案異議人上開車輛之
    行速為117公里、測距為237公尺之數據，且示範雷射測速器
    之操作方式（見本院卷第24頁至第28頁之勘驗筆錄）等情，
    經核與證人趙德孝於本院審理時證述之內容相符，益徵其證
    言至為可信。本案既經舉發員警持合格之雷射測速器執行勤
    務，且在舉發當時外線車道僅有異議人所駕駛之車輛駛經，
    並無多車同時競速或超車之情形，自無誤判之可能，是異議
    人前揭辯解，容有誤會。
  (四)另異議人雖自網路列印有關僅有雷射測速並無照片而不罰之
    相關報導，惟異議人上開違規事實，非僅有雷射測速器之測
    速為憑，復據證人即執勤員警趙德孝於本院調查時結證明確
    ，亦有本院當庭勘驗舉發當時之錄音檔案為證，顯見異議人
    確有超速違規之事實，而異議人所提出之新聞報導，係該案
    法院基於不同違規舉發之事實調查證據結果所為之判斷，自
    不能拘束本院，要難比附援引，亦此敘明。
  (五)末按執勤員警基於設備、人力、經費等現實狀況之考量，未
    必均有具照相、錄影功能之雷射測速槍得供使用，且考量交
    通違規行為多屬迅速、稍縱即逝及不可回復等特性，舉發機
    關或原處分機關若能提出更多之法定證據方法，諸如其他人
    證、書證、物證等證據資料，以供司法審查之交通法庭加以
    判斷該交通違規行為之存否，自屬允當，並不以提出採證照
    片、錄影為唯一之證據方法。職是，前開雷射槍測速器所測
    得異議人超速之數據、取締警員即證人趙德孝之前開證言及
    本院當庭勘驗舉發當時之錄音檔案，均足作為異議人超速違
    規之證據，縱因舉發機關配備之該測速儀器不具照相功能而
    無採證照片，亦不影響異議人有超速行駛違規行為之判斷，
    從而，異議人徒以本案未具照相採證功能乙情為辯，自無可
    採。
五、綜上所述，本件異議人於上開時、地駕車行駛於高速公路速
    度超過規定之最高速限20公里以上，未滿40公里之違規事實
    ，堪以認定。原處分機關依道路交通管理處罰條例第33條第
    1項第1款、第63條第1項第1款及違反道路交通管理事件統一
    裁罰基準表之規定，裁處異議人罰鍰3,500元，並記違規點
    數1點，於法核無違誤。異議人之聲明異議，為無理由，應
    予駁回。
據上論斷，應依道路交通管理處罰條例第87條第2項，道路交通
事件處理辦法第18條，裁定如主文。
中    華    民    國    100    年    12    月    30  日
                  交通法庭  法  官  黃麗玲
上正本證明與原本無異。
如不服本裁定，應於送達後五日內，向本院提出抗告狀（須附繕
本）。
中    華    民    國    100    年    12    月    30  日
                            書記官  黃毅皓